【裁判字號】    99,交聲,1340
【裁判日期】    991231
【裁判案由】    聲明異議
【裁判全文】
臺灣臺南地方法院交通事件裁定        99年度交聲字第1340號
移送機關    交通部公路總局嘉義區監理所臺南監理站
異議人即
受處分人    周淑雯
上列異議人即受處分人因違反道路交通管理處罰條例案件，對於
交通部公路總局嘉義區監理臺南監理站民國99年11月3日所為之
裁決處分（處分案號：嘉監南字第裁74-S00000000號）聲明異議
，本院裁定如下：
    主    文
異議駁回。
    理    由
一、原處分意旨略以：異議人即受處分人周淑雯（下稱異議人）
    駕駛車牌號碼RW7-713號輕型機車，於民國99年10月9日11時
    40分許，行經臺南市○○○路與健康路交岔路口時，因未依
    規定二段式左轉（北往東），經臺南市警察局交通隊警員攔
    停製單舉發，嗣經交通部公路總局嘉義區監理所臺南監理站
    （下稱原處分機關）以異議人有不依標誌、標線、號誌指示
    之違規事實明確，依道路交通管理處罰條例第48條第1項第2
    款、第63條第1項第1款（原處分漏載第1款）及違反道路交
    通管理事件統一裁罰基準表之規定，裁處異議人罰鍰新臺幣
    （下同）600元，並記違規點數1點等語。
二、異議意旨略以：異議人看到的信號是「紅燈可左轉」，異議
    人是跟著燈號指示前行，若如員警所言，紅燈左轉是給汽車
    使用，是否應多加宣導，且號誌上面是否該標示讓機車騎士
    知道不是讓機車騎士看的，是否標誌有瑕疵，為此聲明異議
    ，請求撤銷原處分等語。
三、按汽車駕駛人轉彎時，有不依標誌、標線、號誌指示者，處
    600元以上1,800元以下罰鍰；汽車駕駛人有違反道路交通管
    理處罰條例第48條、第60條第1項者，各記違規點數1點。道
    路交通管理處罰條例第48條第1項第2款、第63條第1項第1款
    分別定有明文。次按機器腳踏車行駛至交岔路口，其轉彎，
    應依標誌或標線之規定行駛，道路交通安全規則第99條第2
    項前段規定甚明。又按機慢車兩段左轉標誌，用以告示左轉
    汽缸總排氣量未滿550立方公分機器腳踏車駕駛人應遵照號
    誌指示，在號誌顯示允許直行時先行駛至右前方路口之左轉
    待轉區等待左轉，俟該方向號誌顯示允許直行後，再行續駛
    ，以兩段方式完成左轉。本標誌設於實施機慢車兩段左轉路
    口附近顯明之處，並配合劃設機慢車左轉待轉區○○○道路
    交通標誌標線號誌設置規則第65條第1項亦有明文。
四、經查：
  (一)異議人經警舉發於前開時間騎乘車號RW7-713號輕型機車經
    過上揭地點時，有不依標誌、標線、號誌指示之違規行為，
    嗣經原處分機關以其違規事證明確，而裁處如上述內容之裁
    罰等情，有臺南市警察局99年10月9日南市警交字第S000000
    00號舉發違反道路交通管理事件通知單及原處分機關99年11
    月3日嘉監南字第裁74-S00000000號裁決書各1份在卷可稽。
  (二)異議人辯稱其係依「紅燈可左轉」之燈號而行，其不知該燈
    號非供機車騎士使用，應多加宣導等語；惟查，本件違規路
    口（即中華西路與健康路之交岔路口）於中華西路方向之交
    通號誌，確有設置機車兩段左轉標誌，且該標誌設置位置適
    與異議人所稱之「紅燈可左轉」燈號相鄰，復未為任何障礙
    物所遮蔽，此有臺南市警察局99年12月10日南市警交字第09
    950409270號函檢附之違規路口照片在卷可稽（見本院卷第1
    9頁），是該路段交通標誌之設置至為明確乙節，應可認定
    。而標誌、標線、號誌之設置目的，在於提供車輛駕駛人及
    行人有關道路路況之警告、禁制、指示等資訊，以便利行旅
    及促進交通安全，道路交通標誌標線號誌設置規則第2條定
    有明文，異議人為依法考領駕駛執照之人，對於上開規定，
    自應有所知悉，且異議人騎乘車輛參與道路交通，亦應對道
    路上設置之所有標誌、標線、號誌加以特別之注意，並確實
    遵守，以維護自身及其他用路權人之安全。因此，異議人只
    須稍加注意，即得辨識該標誌確實置於該處，並可知機車騎
    士於該路口應為兩段式左轉，是異議人以前詞置辯，即無可
    採。
  (三)從而，原處分機關依道路交通管理處罰條例第48條第1項第2
    款、第63條第1項第1款（原處分漏載第1款）及違反道路交
    通管理事件統一裁罰基準表之規定，裁處異議人罰鍰600元
    ，並記違規點數1點，於法核無不當，本件異議人之異議為
    無理由，應予駁回。
五、據上論結，應依道路交通管理處罰條例第87條第2項、道路
    交通事件處理辦法第18條，裁定如主文。
中    華    民    國    99    年    12    月    31    日
                    交通法庭  法  官  林福來
以上正本證明與原本無異。
如不服本裁定，應於收受送達後5日內向本院提出抗告狀。（應
附繕本）
                              書記官 李淑惠
中    華    民    國   100    年    1     月    4     日

司法院資訊處製作；財團法人民間司法改革基金會備份。
